【裁判字號】    98,訴,869
【裁判日期】    980820
【裁判案由】    地價稅
【裁判全文】
臺北高等行政法院判決
                                       98年度訴字第869號
                              .
原      告  七嘉光學工業股份有限公司
代  表  人  甲○
被      告  臺北縣政府稅捐稽徵處
代  表  人  乙○○代理處長）.
訴訟代理人  丁○○
            丙○○
上列當事人間地價稅事件，原告不服臺北縣政府中華民國98年3
月6 日案號：00000000號訴願決定，提起行政訴訟，本院判決如
下：
    主  文
原告之訴駁回。
訴訟費用由原告負擔。
    事  實
一、事實概要：
    緣原告所有坐落台北縣汐止市○○段121、122、117、123及
    118地號土地共計5筆，嗣經被告機關所屬汐止分處課徵96年
    上述5 筆土地地價稅時，清查發現系爭121、122地號土地因
    87年稅籍資料釐正錯誤，自87年起漏未課徵地價稅，遂按一
    般用地稅率補徵系爭121、122地號土地91年至95年地價稅依
    序為新臺幣（下同）16萬5,690元、16萬5,690元、16萬6,77
    8元、16萬6,778、16萬6,778元。另原告所有系爭117、123
    地號土地，為乙種工業區，查無工業主管機關核准之工廠設
    立登記資料，是自無按工業用地特別稅率課徵地價稅之適用
    ；另系爭118地號土地使用分區為保護區，依91年1月航照圖
    所示，未作農業使用，並無土地稅法第22條第1項第1款按田
    賦課徵之適用，是經被告機關所屬汐止分處重審認系爭5 筆
    土地應按一般稅率課徵96年地價稅，遂核定系爭5 筆土地96
    年地價稅共計為19萬703 元。原告不服，申請復查，未獲變
    更，提起訴願遭決定駁回，遂提起本件行政訴訟。
二、兩造聲明：原告經合法通知，未於言詞辯論期日到場，據其
    於準備程序到場及提出之書狀，聲明及陳述如下：
    (一)原告聲明求為判決：1.訴願決定、原處分均撤銷。
                        2.訴訟費用由被告負擔。
    (二)被告聲明求為判決：1.駁回原告之訴。
                        2.訴訟費用由原告負擔。
三、兩造之爭點：被告以系爭5 筆土地應按一般用地稅率課徵地
    價稅，補徵系爭121、122地號土地91年至95年地價稅83萬1,
    714元，核定5 筆土地96年地價稅19萬703元，是否適法？
    (一)原告主張之理由：
      1.查原告所座落於台北縣汐止市○○段121、122、117、1
        23及118 地號土地共計五筆，被告一直未查察，嗣後遞
        而補徵91至96年地價稅依序為91年16萬5,690元、92年
        16萬5,690元、93年16萬6,778元、94年16萬6,778元、9
        5年16萬6,778元、96年19萬703元（合計102萬2,417 元
        ），良令原告不服，其因上述五筆土地係依據工業分區
        使用辦法編定為工業區，何來補徵，顯失依據。
      2.121及122地號土地部分：
        (1)被告主張係清查發現因87年稅籍資料釐正錯誤才自87
          年起漏未課徵地價稅，遂按一般用地稅率補徵121及1
          22號土地91年至95年地價稅如上，惟查121及122地號
          土地係台北縣政府58年12月24日「核定汐止鎮都市計
          劃」北府建九字14219 號發佈實施屬都市計畫內「乙
          種工業區」，此有台北縣汐止市公所96年8月3日北縣
          汐工字0960020561號函附卷可證。
        (2)惟被告卻以「查無工業主管機關核准之工廠設立登記
          」資料而加以搪塞，遽而補徵稅負如上，顯係失職依
          法無據。
      3.117及123暨118地號土地部份：
        (1)查117及123兩筆土地暨為乙種工業區，被告嗣後亦以
          查無「工業主管機關核准之工廠設立登記」資料，又
          認原告迄今未提出經工業主管機關核准工廠登記之證
          明文件，又系爭118 地號土地使用分區為保護區，依
          91年1月航照圖所示未作農業使用，被告即將系爭121
          、122、117、123及118地號土地5 筆，按一般用地稅
          率核定96年地價稅為19萬703 元，亦於法無據，其因
          乃僅依91年1 月航照圖所示，即判定嗣後未作農業使
          用顯系認事用法欠公允。
        (2)被告亦係以「查無工業主管機關核准之工廠設立登記
          」資料茲為搪塞，據以補徵。
        (3)至於118地號土地部分：被告僅以91年1月航照圖所示
          即認定未作農業使用，顯係率斷。其因原告已作農業
          使用，有關施作及收成期間如何，僅由91年1月之航
          照圖，作為本地號即無作農業使用之依據，而無其他
          日期及更具體之事證作為日後之證明。其理甚明請鈞
          院查證。
      4.末查按憲法第19條國民有依法納稅之義務；惟被告機關
        更應按「事實」、「證據」及「法律依據」三者皆符合
        ，方可為課稅之依據，否則即有違失，其課稅自應註銷
        。詎原告向被告為註銷補稅之申請，被告機關竟遽行駁
        回，嗣經原告提起訴願遭駁回，爰提起本件訴訟，請判
        決如起訴之聲明。
    (二)被告主張之理由：
      1.按「已規定地價之土地，除依第22條規定課徵田賦者外
        ，應課徵地價稅。」、「非都市土地依法編定之農業用
        地或未規定地價者，徵收田賦。但都市土地合於左列規
        定者亦同：一、依都市計畫編為農業區及保護區，限作
        農業用地使用者。」、「稅捐之核課期間，依左列規定
        ：…二、…，及應由稅捐稽徵機關依稅籍底冊或查得資
        料核定課徵之稅捐，其核課期間為5 年。…在前項核課
        期間內，經另發現應徵之稅捐者，仍應依法補徵或並予
        處罰；在核課期間內未經發現者，以後不得再補稅處罰
        。」分別為土地稅法第14條、第22條第1項第1款及稅捐
        稽徵法第21條第1項第2款及第2項所明定。
      2.次按「本法所稱工業用地，指依法核定之工業區土地及
        政府核准工業或工廠使用之土地…。」、「供下列事業
        直接使用之土地，按千分之10計徵地價稅。但未按目的
        事業主管機關核定規劃使用者，不適用之：一、工業用
        地、礦業用地。」、「依第17條及第18條規定，得適用
        特別稅率之用地，土地所有權人應於每年（期）地價稅
        開徵40日前提出申請，逾期申請者，自申請之次年期開
        始適用。前已核定而用途未變更者，以後免再申請。」
        為土地稅法第10條第2項前段、第68 條第1項第1款、第
        41條第1項所規定。又「主旨：土地稅法第18條規定，
        工業用地統按千分之15（編者註：現行法改為千分之10
        ）計徵地價稅，但未按核定規劃使用者，不適用之。至
        於是否已按核定規劃開始使用，應由工業興辦人或土地
        所有權人，向工業主管機關取證，稽徵機關憑以按特別
        稅率課徵地價稅。說明：二、查工業用地之規劃使用，
        既係須經工業主管機關核定，其是否已按核定規劃開始
        使用，自宜以工業主管機關之認定為準。」為財政部68
        年9月14日台財稅字第36472號函釋示在案。
      3.查原告於76年3 月23日買賣登記取得系爭121、122地號
        土地，嗣被告機關所屬汐止分處於96年清查發現困87年
        稅籍資料釐正錯誤，致系爭121、122地號土地自87年起
        漏未課徵地價稅，且系爭121、122地號土地係台北縣政
        府58年12月24日「核定汐止鎮都市計劃」北府建九字14
        2191號發布實施屬都市計畫內「乙種工業區」，此有臺
        北縣汐止市公所96年8月3日北縣汐工字第0960020561號
        函附卷可證。又被告機關所屬汐止分處96年1月3日派員
        至現場勘查結果，系爭121、122地號土地現況為停車場
        及空地，且經調閱91年1 月航照圖，與現況無異，再查
        調全國商工行政服務資料，查無工業主管機關核准之工
        廠設立登記資料，是被告機關所屬汐止分處遂於核課期
        間內按一般用地稅率補徵系爭121、122地號土地2 筆91
        至95年差額地價稅依序為16萬5,690元、16萬5,690元、
        16萬6,778元、16 萬6,778元、16萬6,778元，合計83萬
        1,714元，於法並無違誤。
      4.次查系爭117、123地號土地為乙種工業區，經調閱91年
        1 月航照圖地上並無建物，現況為停車場及空地，且查
        調全國商工行政服務資料，查無工業主管機關核准之工
        廠設立登記資料，又原告迄今並未提出經工業主管機關
        核准工廠登記之證明文件，是系爭117、123地號土地自
        無按工業用地特別稅率課徵地價稅之適用；另系爭118
        地號土地使用分區為保護區，依91年1 月航照圖所示，
        未作農業使用，並無土地稅法第22條第1項第1款按田賦
        課徵之適用。是被告機關所屬汐止分處將系爭121、122
        、117、123、118地號土地5筆按一般用地稅率核定96年
        地價稅為19萬703元，於法亦無違誤。
      5.原告主張系爭118地號土地，被告機關據91年1月航照圖
        即認定未作農業使用，顯係率斷乙節，本件依林務局農
        林航空測量所91年11月7 日之航照圖擷示系爭土地上停
        有車輛，並未作農業使用，其狀況與原處分卷第9 頁及
        第15頁所附91年1 月之線上航照圖並無差異，且嗣後被
        告機關就調閱系爭土地之97年12月航照圖比較結果，與
        91年航照圖無異，顯見系爭土地自91年起即未作農業使
        用，並無土地稅法第22條第1項第1款按田賦課徵之適用
        。是被告機關所屬汐止分處將系爭118地號土地按一般
        用地稅率核課96年地價稅，於法並無違誤。
      6.綜上所陳，原告之訴應認為無理由，請駁回原告之訴。
    理  由
一、本件被告代表人原為黃毓彥，訴訟中變更為乙○○，業據被
    告新任代表人提出承受訴訟狀聲明承受訴訟，核無不合，應
    予准許。
二、原告經合法通知，未於言詞辯論期日到場，核無行政訴訟法
    第218條準用民事訴訟法第386條各款所列情形，爰依被告之
    聲請，由其一造辯論而為判決。
三、按「稅捐之核課期間，依左列規定：…二、…，及應由稅捐
    稽徵機關依稅籍底冊或查得資料核定課徵之稅捐，其核課期
    間為5 年。…在前項核課期間內，經另發現應徵之稅捐者，
    仍應依法補徵或並予處罰；在核課期間內未經發現者，以後
    不得再補稅處罰。」稅捐稽徵法第21條第1 項第2 款及第2
    項所明定。又「本法所稱工業用地，指依法核定之工業區土
    地及政府核准工業或工廠使用之土地；所稱礦業用地，指供
    礦業實際使用地面之土地。」、「已規定地價之土地，除依
    第22條規定課徵田賦者外，應課徵地價稅。」、「供左列事
    業直接使用之土地，按千分之10計徵地價稅。但未按目的事
    業主管機關核定規劃使用者，不適用之：1 、工業用地、礦
    業用地。」、「非都市土地依法編定之農業用地或未規定地
    價者，徵收田賦。但都市土地合於左列規定者亦同：一、依
    都市計畫編為農業區及保護區，限作農業用地使用者。」為
    土地稅法第第10條第2 項、第14條、第18條第1 項第1 款、
    第22條第1 項第1 款所明定。次按「依本法第18條第1 項特
    別稅率計徵地價稅之土地，指左各款土地經按目的事業主管
    機關核定規劃使用者：1 、工業用地：為依區域計畫法或都
    市計畫法劃定之工業區或依其他法律規定之工業用地，及工
    業主管機關核准工業或工廠使用範圍內之土地。」、「土地
    所有權人，申請適用本法第18條特別稅率計徵地價稅者，應
    填具申請書，並依左列規定，向主管稽徵機關申請核定之：
    1 、工業用地：應檢附工業主管機關核准之使用計畫圖書或
    工廠設立許可證及建造執照等文件。其已開工生產者，應檢
    附工廠登記證。……核定按本法第18條特別稅率計徵地價稅
    之土地，有左列情形之一者，應由土地所有權人申報改按一
    般用地稅率計徵地價稅……2 、停工或停止使用逾1 年者。
    ……前項第2 款停工或停止使用逾1 年之土地，如屬工業用
    地，其在工廠登記證未被工業主管機關註銷，且未變更供其
    他使用前，仍繼續按特別稅率計徵地價稅。」同法施行細則
    第13條第1 項第1 款、第14條定有明文。又財政部68年9 月
    14日台財稅第36472 號函釋：「土地稅法第18條規定，工業
    用地統按千分之15（現行法改為千分之10）計徵地價稅，但
    未按核定規劃使用者不適用之。至於是否已按核定規劃使用
    ，應由工業興辦人或土地所有權人，向工業主管機關取證，
    稽徵機關憑以按特別稅率課徵地價稅……工業用地之規劃使
    用，既係須經工業主管機關核定，其是否已按核定規劃開始
    使用，自宜以工業主管機關之認定為準。」財政部上揭函釋
    ，與法律規定意旨，尚無違背，被告機關辦理相關案件，自
    得適用之。
四、本件原告所有坐落台北縣汐止市○○段121、122、117、123
    及118地號土地共計5筆，嗣經被告機關所屬汐止分處課徵96
    年上述5 筆土地地價稅時，清查發現系爭121 、122 地號土
    地因87年稅籍資料釐正錯誤，自87年起漏未課徵地價稅，遂
    按一般用地稅率補徵系爭121 、122 地號土地91年至95年地
    價稅依序為16萬5,690 元、16萬5,690 元、16萬6,778 元、
    16萬6,778 、16萬6,778 元。另原告所有系爭117 、123 地
    號土地，為乙種工業區，查無工業主管機關核准之工廠設立
    登記資料，是自無按工業用地特別稅率課徵地價稅之適用；
    另系爭118 地號土地使用分區為保護區，依91年1 月航照圖
    所示，未作農業使用，並無土地稅法第22條第1 項第1 款按
    田賦課徵之適用，是經被告機關所屬汐止分處重審認系爭5
    筆土地應按一般稅率課徵96年地價稅，遂核定系爭5 筆土地
    96年地價稅共計為19萬703 元。原告不服補徵及96年度之地
    價稅核定，申請復查，未獲變更，提起訴願遭決定駁回各情
    ，有地價稅課稅明細表、地籍圖謄本、會勘紀錄、臺北縣土
    地卡、土地建物查詢資料、地價稅繳款書、都市計畫土地使
    用分區證明書、復查及訴願決定書等附原處分卷及訴願卷內
    可稽。
五、原告循序起訴意旨略以：原告所座落於台北縣汐止市○○段
    121、122、117、123及118 地號土地共計五筆，被告一直未
    查察，嗣後遞而補徵91至96年地價稅依序為91年16萬5,690
    元、92年16萬5,690元、93年16萬6,778元、94年16萬6,778
    元、95年16萬6,778 元、96年19萬703 元（合計102 萬2,41
    7 元），其中121 及122 地號土地，係依台北縣政府58年12
    月24日「核定汐止鎮都市計劃」北府建九字14219 號發佈實
    施屬都市計畫內「乙種工業區」，此有台北縣汐止市公所96
    年8 月3 日北縣汐工字0960020561號函附卷可證，惟被告卻
    以「查無工業主管機關核准之工廠設立登記」資料而加以搪
    塞，遽而補徵稅負如上，顯係失職依法無據；又117 及123
    暨118 地號土地亦為乙種工業區，被告嗣後亦以查無「工業
    主管機關核准之工廠設立登記」資料，又認原告迄今未提出
    經工業主管機關核准工廠登記之證明文件，顯於法無據；系
    爭118 地號土地使用分區為保護區，被告機關僅依91年1 月
    航照圖所示，即判定嗣後未作農業使用，認事用法欠公允；
    被告機關應按「事實」、「證據」及「法律依據」三者皆符
    合，方可為課稅之依據，否則即有違失，爰提起本件訴訟，
    請判決如起訴之聲明云云。
六、本件兩造之爭點為被告機關以系爭5 筆土地應按一般用地稅
    率課徵地價稅，補徵系爭121 、122 地號土地91年至95年地
    價稅83萬1,714 元，核定系爭5 筆土地96年地價稅19萬703
    元，是否適法？經查：
（一）按上揭土地稅法第18條第1項第1款規定：「供左列事業直
      接使用之土地，按千分之十計徵地價稅。但未按目的事業
      主管機關核定規劃使用者，不適用之：1 、工業用地、礦
      業用地。」其立法目的係在於鼓勵興辦工業，換言之，本
      條工業用地優惠稅率適用之前提，仍以經目的事業主管機
      關核定規劃使用者為要件；又參照上開土地稅法施行細則
      第13條第1 項第1 款及第14條第1 項第1 款規定、財政部
      68年9 月14日台財稅第36472 號函釋意旨，認定是否已按
      核定規劃使用，應由工業興辦人或土地所有權人，向工業
      主管機關取證，稽徵機關憑以按特別稅率課徵地價稅，工
      業用地之規劃使用，既係須經工業主管機關核定，其是否
      已按核定規劃開始使用，自應以工業主管機關之認定為準
      。
（二）原告於76年3 月23日買賣登記取得系爭121 、122 地號土
      地，嗣被告機關所屬汐止分處於96年清查發現因87年稅籍
      資料釐正錯誤，致系爭121 、122 地號土地自87年起漏未
      課徵地價稅，且系爭121 、122 地號土地係台北縣政府58
      年12月24日「核定汐止鎮都市計劃」北府建九字142191號
      發布實施屬都市計畫內「乙種工業區」，此有臺北縣汐止
      市公所96年8 月3 日北縣汐工字第0960020561號函附原處
      分卷可證。又被告機關所屬汐止分處96年1 月3 日派員至
      現場勘查結果，系爭121 、122 地號土地現況為停車場及
      空地，與91年1 月航照圖所示現況無異等情，亦有會勘紀
      錄及現場照片、航照圖等附原處分卷內可稽。又系爭121
      、122 地號土地，並無工業主管機關核發已按核定規劃使
      用之證明，且經被告機關查調全國商工行政服務資料，亦
      查無工業主管機關核准之工廠設立登記資料，是被告機關
      所屬汐止分處遂於核課期間內按一般用地稅率補徵系爭12
      1 、122 地號土地2 筆91至95年差額地價稅依序為16萬5,
      690 元、16萬5,690 元、16萬6,778 元、16萬6,778 元、
      16萬6,778 元，合計83萬1,714 元，洵屬有據。
（三）次查系爭117、123地號土地為乙種工業區，經被告機關調
      閱91年1 月航照圖示，地上並無建物，現況為停車場及空
      地，且被告機關查調全國商工行政服務資料，查無工業主
      管機關核准之工廠設立登記資料，又原告迄今並未提出經
      工業主管機關核准工廠登記之證明文件；是系爭117 、12
      3 地號土地自無按工業用地特別稅率課徵地價稅之適用。
      至經濟部核發予原告之工廠登記證廠址係位臺北市內湖區
      之土地，而臺北縣政府工務局核發建造執照之建物則坐落
      台北縣汐止市○○○段蕃子寮小段265 、263-19地號土地
      ，皆非位於系爭土地之範圍內，顯現系爭土地並非向主管
      機關申請核准直接供工業或工廠使用之土地。另系爭118
      地號土地使用分區為保護區，依91年1 月航照圖所示，未
      作農業使用，另依林務局農林航空測量所91年11月7 日之
      航照圖擷示系爭土地上停有車輛，確未作農業使用，其狀
      況與原處分卷第9 頁及第15頁所附91年1 月之線上航照圖
      並無差異，且嗣後被告機關就調閱系爭土地之97年12月航
      照圖比較結果，亦與91年航照圖無異，有97年12月航照圖
      與91年航照圖附卷可參；再參以系爭118 地號土地經被告
      機關派員會同臺北縣汐止地政事務所測量人員至現場會勘
      結果，該118 地號目前為可口可樂公司償供貨中心使用，
      亦有98年8 月4 日會勘紀錄附本院卷第62頁可憑。顯見系
      爭土地自91年起即未作農業使用，並無土地稅法第22條第
      1 項第1 款按田賦課徵之適用。從而，被告機關所屬汐止
      分處將系爭118 地號土地按一般用地稅率核課96年地價稅
      ，於法並無違誤。
七、綜上論述，原告起訴論旨，並非足採。被告機關以系爭5 筆
    土地應按一般用地稅率課徵地價稅，補徵系爭121 、122 地
    號土地91年至95年地價稅計83萬1,714 元，核定系爭5 筆土
    地96年地價稅計19萬703 元，認事用法，並無違誤，復查及
    訴願決定，遞予維持，亦無不合，原告徒執前詞，訴請撤銷
    ，為無理由，應予駁回。
八、本件事證已臻明確，兩造其餘主張及證據，核與本判決所得
    心證及結果不生影響，毋庸逐一論述，附此敘明。
九、據上論結，本件原告之訴為無理由，爰依行政訴訟法第98條
    第1項前段、第218條，民事訴訟法第385條第1項前段，判決
    如主文。
中    華    民    國    98    年    8     月    20    日
              台北高等行政法院第六庭
                      審 判 長法  官   闕銘富
                              法  官   陳鴻斌
                              法  官   許瑞助
上為正本係照原本作成。
如不服本判決，應於送達後20日內，向本院提出上訴狀並表明上
訴理由，如於本判決宣示後送達前提起上訴者，應於判決送達後
20日內補提上訴理由書（須按他造人數附繕本）。
中    華    民    國    98    年    8     月    20    日
                              書記官   吳芳靜


司法院資訊處製作；財團法人民間司法改革基金會備份。
